【裁判字號】    98,交上訴,109
【裁判日期】    980831
【裁判案由】    公共危險等
【裁判全文】
臺灣高等法院刑事判決               98年度交上訴字第109號
上  訴  人  臺灣基隆地方法院檢察署檢察官
上  訴  人
即  被  告  甲○○
上列上訴人因被告公共危險等案件，不服臺灣基隆地方法院98年
度交訴字第11號，中華民國98年4月30日第一審判決（起訴案號
：臺灣基隆地方法院檢察署98年度偵字第946號，嗣於原審準備
程序進行中，被告就被訴事實為有罪之陳述，經原審告知簡式審
判程序意旨，並聽取當事人之意見後，原審合議裁定依簡式審判
程序進行），提起上訴，本院判決如下：
    主  文
原判決關於甲○○過失傷害暨定應執行刑部分均撤銷。
甲○○因過失傷害人致重傷，處有期徒刑肆月。
其他上訴駁回。
上開第二項撤銷改判部分與駁回上訴部分所處之刑，應執行有期
徒刑玖月。
   事  實
一、甲○○未領有合法有效之重型機車駕駛執照，仍於民國（下
    同）97年12月17日22時25分許，騎乘車號2GL-768號重型機
    車，沿速限50公里之基隆市○○路往培德路方向、劃有分向
    限制線之雙向二車道行駛，行經基隆市○○路9號前，本應
    注意行車速度應依速限標誌之規定，不得超速行駛；並應注
    意在劃有分向限制線之雙向二車道行駛時，不得駛入來車之
    車道內，且應注意車前狀況，隨時採取必要之安全措施，而
    依當時天氣晴、夜間有照明路段、柏油路面乾燥無缺陷，亦
    無障礙物、視距良好，依當時情形，並無不能注意之情事，
    其竟疏未注意及此，猶以時速約60至70公里超速行駛，因車
    速過快而失控越過對向車道，適對向車道有乙○○騎乘車號
    GHF-966號機車，沿東信路往市區方向行駛，兩車發生擦撞
    ，乙○○因而人車倒地，受有左脛骨開放性骨折、左後脛動
    脈斷裂等傷害，造成小腿、下段皮瓣及足申側肌腱全毀，踝
    關節活動功能已達醫學上之功能喪失，而有嚴重減損一肢機
    能之重傷害。詎甲○○駕駛動力交通工具肇事並致人受傷後
    ，竟未採取救護措施，或報警前來處理，反而萌生肇事逃逸
    之犯意，騎車加速逃離現場。嗣經附近民眾記下車號，告知
    乙○○，始由警循線查獲。
二、案經乙○○訴請基隆市警察局第二分局報請臺灣基隆地方法
    院檢察署檢察官偵查起訴。
    理  由
一、上開犯罪事實，業據被告甲○○於原審審理及本院時坦承不
    諱，核與證人即告訴人乙○○於偵訊中證述事故發生經過之
    情節相符（見偵查卷第11-13、40-41頁），並有道路交通事
    故現場圖及道路交通事故調查報告表(一)(二)各1紙、肇事現場
    及告訴人車損照片9張、被告車損照片5張、長庚紀念醫院診
    斷證明書2份、基隆市警察局舉發違反道路交通管理事件通
    知單2張（違規事實分別為被告無照駕駛及駕車肇事致人受
    傷而逃逸）等附卷可稽。而告訴人所受傷左脛骨開放性骨折
    、左後脛動脈斷之傷害，造成其小腿、下段皮瓣及足申測肌
    腱全毀，踝關節活動功能已達醫學上之功能喪失，應已達刑
    法第10條第4項第4款所指之嚴重減損一肢機能之程度，此有
    長庚醫療財團法人林口長庚紀念醫院98年8月12日（九八）
    長庚院法字第0757號函附卷可參（附於本院卷）。又按行車
    速度，應依速限標誌或標線之規定；汽車在劃有分向限制線
    之雙向二車道行駛時，不得駛入來車之車道內，且應注意車
    前狀況，隨時採取必要之安全措施，道路交通安全規則第93
    條第1項第1款、第94條第3項、第97條第1項第2款分別定有
    明文。被告騎乘機車自應注意上述道路交通安全規定。又本
    件車禍肇事路段為劃有分向限制線之雙向二車道、限速時速
    50公里，且事故發生當時天氣晴、夜間有照明路段、柏油路
    面乾燥無缺陷，亦無障礙物、視距良好等情，此觀卷附前開
    道路交通事故調查報告表(一)、車禍現場相片甚明，依當時情
    形，被告並無不能注意之情形，其竟疏未注意及此，貿然以
    時速60至70公里之速度超速行駛，未注意車前狀況，因車速
    過快而失控打滑並越過對向車道而肇致前揭車禍，並致告訴
    人乙○○受有前揭傷害，被告自有過失甚為明灼。又依經驗
    法則及論理法則，被告過失駕駛行為，與告訴人所受上開受
    傷間，顯具有相當因果關係，足認被告前開自白確均與事實
    相符。是本案事證明確，被告前開犯行堪以認定，應依法論
    科。
二、核被告甲○○所為，係犯刑法第284條第1項後段之過失傷害
    人致重傷罪、第185條之4之肇事逃逸罪。按「汽車駕駛人，
    無駕駛執照駕車，因而致人受傷或死亡，依法應負刑事責任
    者，加重其行至二分之一。」，道路交通管理處罰條例第86
    條第1項定有明文。查本件被告於騎乘機車肇事致告訴人受
    有上開傷害之際，並未領有適當之重型機車駕駛執照乙節，
    業據被告坦認在卷，並有基隆市警察局舉發違反道路交通管
    理事件通知單在卷可佐，揆諸上開說明，就其所犯刑法第28
    4條第1項後段之過失傷害人致重傷罪，應依上開規定加重其
    刑。其所犯上開二罪間，犯意各別，行為互殊，應分論併罰
    。
三、原審以被告所犯肇事逃逸罪部分罪證明確，適用刑法第185
    條之4，並審酌被告過失情節嚴重、對告訴人所生損害不輕
    ，於肇事後復未協助救護、旋即逃逸，罔顧他人生命、身體
    、健康，惡性非輕，迄今未賠償告訴人損害，惟念其年紀尚
    輕、思慮不周，且犯後坦承犯行之犯罪後態度等一切情狀，
    量處有期徒刑7月，經核其認事用法均無違誤，量刑亦屬妥
    適。檢察官上訴以此部分量刑太輕，被告上訴意旨則指原判
    決此部分量刑偏重，均指摘原判決不當，惟查：關於刑之量
    定，係實體法上賦予法院得為自由裁量之事項，倘其未有逾
    越法律所規定之範圍，或濫用其權限，即不得任意指摘為違
    法（參照最高法院75年臺上字第7033號判例意旨），況原審
    已就刑法第57條揭示之各種量刑條件妥為斟酌，難謂有何違
    法失當之處，是檢察官及被告就此部分之上訴，均為無理由
    ，應予駁回。
四、原審就被告所犯過失傷害罪部分據以論罪科刑，固非無見，
    惟查：告訴人乙○○受有左脛骨開放性骨折、左後脛動脈斷
    裂、小腿、下段皮瓣及足申側肌腱全毀，踝關節活動功能已
    達醫學上之功能喪失等傷害，已達嚴重減損一肢機能之重傷
    程度，業如上述，原判決就被告撞傷告訴人部分，依刑法第
    284條第1項前段之過失傷害罪責予以論處，自有未合。檢察
    官據此提起上訴，指摘原判決不當，為有理由；被告上訴指
    原判決量刑太重云云，為無理由。惟原判決既有上開可議之
    處，且檢察官上訴有理由，自應由本院將原判決關於過失傷
    害罪部分暨定應執行刑部分均予撤銷。爰審酌被告過失情節
    嚴重、對告訴人有嚴重減損一肢機能之重傷害，於肇事後復
    未協助救護、旋即逃逸，罔顧他人生命、身體、健康，惡性
    非輕，迄今仍未賠償告訴人，惟念其年紀尚輕、思慮不周，
    且犯後坦承犯行之犯罪後態度等一切情狀，量處有期徒刑4
    月，並與駁回上訴部分所處有期徒刑7月，定應執行有期徒
    刑9月。
據上論斷，應依刑事訴訟法第369條第1項前段、第368條、第364
條、第299條第1項前段，刑法第284條第1項後段、第51條第5款
，道路交通管理處罰條例第86條第1項，判決如主文。
本案經檢察官林秀濤到庭執行職務。
中    華    民    國    98    年    8     月    31    日
                  刑事第六庭  審判長法  官  林堭儀
                                    法  官  郭豫珍
                                    法  官  張明松
以上正本證明與原本無異。
公共危險罪部分如不服本判決，應於收受送達後10日內向本院提
出上訴書狀，其未敘述上訴之理由者並得於提起上訴後10日內向
本院補提理由書（均須按他造當事人之人數附繕本）「切勿逕送
上級法院」。
                                    書記官  游玉玲
中    華    民    國    98    年    8     月    31    日
附錄：本案論罪科刑法條全文
刑法第284條第1項
因過失傷害人者，處6月以下有期徒刑、拘役或5百元以下罰金，
致重傷者，處1年以下有期徒刑、拘役或5百元以下罰金。
刑法第185條之4
駕駛動力交通工具肇事，致人死傷而逃逸者，處6月以上5年以下
有期徒刑。


司法院資訊處製作；財團法人民間司法改革基金會備份。
